臺灣雲林地方法院民事裁定　　　　　　 100年度監宣字第96號
聲　請　人　王清發
非訟代理人　陳信榮
相　對　人　王麗美
關　係　人　蔡弘彬
上列聲請人聲請監護宣告事件，本院裁定如下：
    主    文
宣告王麗美（女、民國○○年○○月○○日生、國民身分證統一編號：
Ｚ000000000號）為受監護宣告之人。
選定王清發（男、民國○○年○ 月○○日生、國民身分證統一編號：
Ｚ000000000號）為受監護宣告人之監護人。
指定蔡弘彬（男、民國○○年○ 月○○日生、國民身分證統一編號：
Ｚ000000000號）為會同開具財產清冊之人。
聲請費用新臺幣壹仟元由受監護宣告之人負擔。
    理    由
一、聲請意旨略以：聲請人王清發為相對人之父，關係人蔡弘彬
    則為相對人之叔父。相對人因自民國84年7 月18日起因患有
    極重度智能障礙，經送醫診治至今仍不見起色，近日甚且已
    因精神障礙或其他心智缺陷，致不能為意思表示或受意思表
    示，或不能辨識意思表示之效果。爰依民法第14條第1 項、
    民事訴訟法第597 條第1 項之規定，聲請對其為監護之宣告
    ，並依民法第1111條之規定，指定聲請人為相對人之監護人
    ，暨指定關係人蔡弘彬為會同開具財產清冊之人等語。
二、按對於因精神障礙或其他心智缺陷，致不能為意思表示或受
    意思表示，或不能辨識其意思表示之效果者，法院得因本人
    、配偶、四親等內之親屬、最近一年有同居事實之其他親屬
    、檢察官、主管機關或社會福利機構之聲請，為監護之宣告
    。受監護宣告之人應置監護人；法院為監護之宣告時，應依
    職權就配偶、四親等內之親屬、最近一年有同居事實之其他
    親屬、主管機關、社會福利機構或其他適當之人選定一人或
    數人為監護人，並同時指定會同開具財產清冊之人。法院為
    前項選定及指定前，得命主管機關或社會福利機構進行訪視
    ，提出調查報告及建議。監護之聲請人或利害關係人亦得提
    出相關資料或證據，供法院斟酌。法院選定監護人時，應依
    受監護宣告之人之最佳利益，優先考量受監護宣告之人之意
    見，審酌一切情狀，並注意下列事項：(一)受監護宣告之人之
    身心狀態與生活及財產狀況。(二)受監護宣告之人與其配偶、
    子女或其他共同生活之人間之情感狀況。(三)監護人之職業、
    經歷、意見及其與受監護宣告之人之利害關係。(四)法人為監
    護人時，其事業之種類與內容，法人及其代表人與受監護宣
    告之人之利害關係，民法第14條第1 項、第1110條、第1111
    條、第1111條之1 分別定有明文。
三、經查，聲請人上開主張，業據其提出戶籍謄本、親屬系統表
    、身心障礙手冊影本等件為證，且相對人經本院法官在鑑定
    人即財團法人天主教若瑟醫院醫師詹智堯前呼喚其姓名並未
    回應，偶有發出聲響及搖頭，並經鑑定人詹智堯醫師鑑定稱
    ：個案自幼智能障礙，並有癲癇，未受教育，領有極重度智
    能障礙手冊，精神鑑定所見，個案不停搖晃頭部，不時發出
    哼喝聲，對叫喚無反應，不會看人，只會發出簡單音調，不
    會回答問題，因此判定其已達不能意思表示或受意思表示，
    或辨識其意思表示效果之程度等語，有鑑定筆錄在卷可稽，
    堪信聲請人之主張屬實。本院審酌上情，認為相對人有嚴重
    智能障礙，對他人詢問無法辨識及回答，而無法表達其內心
    意思，已達不能為意思表示或受意思表示之情狀，故聲請人
    聲請對相對人為監護之宣告為有理由，應予准許。
四、次查，聲請人王清發為受監護宣告人之父，受監護宣告人未
    婚無子女，名下亦無財產，另有母江玉梅、妹王麗卿、王麗
    華、叔父蔡弘彬等人，其母江玉梅因智識能力有些狀況無法
    就本件表示意見，並經蔡弘彬表示同意由聲請人擔任受監護
    宣告人之監護人之情，則據聲請人陳述明確，並有戶籍謄本
    、親屬系統表、同意書、財產歸屬資料清單等件附卷可參。
    本院審酌上情，並考量聲請人係受監護宣告人之父，並有意
    願擔任受監護宣告人之監護人，平日亦係由其負責照顧受監
    護宣告人之生活起居及協助處理相關事務等情狀，認聲請人
    應有監護受監護宣告人之能力，並適於任之，是由聲請人王
    清發任監護人，符合受監護宣告人王麗美之最佳利益，爰依
    前揭規定，選定聲請人王清發為受監護宣告之人王麗美之監
    護人。另本院參酌關係人蔡弘彬為受監護宣告人之叔父，且
    有擔任會同開具財產清冊之人之意願，有前揭同意書在卷可
    查，爰依上揭規定，指定關係人蔡弘彬為會同開具財產清冊
    之人。
五、依民事訴訟法第608 條第1 項，裁定如主文。
中    華    民    國  100     年    10    月    7     日
                   家事法庭     法  官  黃瑞井
正本係照原本作成。
如不服本裁定關於選定監護人及指定會同開具財產清冊之人等部
分，應於送達後十日內向本院提出抗告狀，並繳納抗告費新臺幣
1,000 元；其餘關於宣告監護之部分，不得抗告。
中    華    民    國  100     年    10    月    7     日
                                書記官  鄭國銘
【附錄】：
‧民法第1099條
監護開始時，監護人對於受監護人之財產，應依規定會同遺囑指
定、當地直轄市、縣（市）政府指派或法院指定之人，於二個月
內開具財產清冊，並陳報法院。
前項期間，法院得依監護人之聲請，於必要時延長之。
‧民法第1099條之1
於前條之財產清冊開具完成並陳報法院前，監護人對於受監護人
之財產，僅得為管理上必要之行為。